【裁判字號】    98,訴緝,20
【裁判日期】    990119
【裁判案由】    強盜等
【裁判全文】
臺灣苗栗地方法院刑事判決              98年度訴緝字第20號
公  訴  人  臺灣苗栗地方法院檢察署檢察官
被      告  丙○○
指定辯護人  本院公設辯護人  乙○○
上列被告因強盜等案件，經檢察官提起公訴（98年度偵字第2805
號、第3387號），本院判決如下：
    主  文
丙○○犯結夥三人攜帶兇器強盜罪，累犯，處有期徒刑柒年陸月
。
    事  實
一、前科資料：
    丙○○前因毒品危害防制條例案件，於民國97年8 月1 日經
    本院以97年苗簡字第564 號判決有期徒刑5 月確定，甫於98
    年2 月11日因徒刑易科罰金執行完畢。（構成累犯）
二、丙○○夥同吳清華、黃順龍（吳清華、黃順龍部份，業經本
    院於98年10月27日以98年度訴字第518 號判決審結），基於
    攜帶兇器強盜之犯意聯絡，於附表編號1 所示之時間、地點
    ，以如附表編號1 所示之方法，共同為附表編號1 所示之結
    夥攜帶兇器強盜行為。
三、案經苗栗地方法院檢察署檢察官指揮苗栗縣警察局苗栗分局
    偵查起訴。
    理  由
一、認定犯罪事實所憑之證據及理由：
  (一)證據能力：
  1.按被告以外之人於偵查中向檢察官所為陳述，除顯有不可信
    之情況者外，得為證據，刑事訴訟法第159 條之1 第2 項定
    有明文。偵查中對被告以外之人所為之偵查筆錄，或被告以
    外之人向檢察官所提之書面陳述，性質上均屬傳聞證據。惟
    現階段刑事訴訟法規定檢察官代表國家偵查犯罪、實施公訴
    ，依法其有訊問被告、證人及鑑定人之權，證人、鑑定人且
    須具結。而實務運作時，檢察官偵查中向被告以外之人所取
    得之陳述，原則上均能遵守法律規定，不至違法取供，其可
    信度極高，自得為證據。
  2.按被告以外之人於審判外之言詞或書面陳述，除法律有規定
    者外，不得作為證據，刑事訴訟法第159 條第1 項固定有明
    文。惟被告以外之人於審判外之陳述，雖不符同法第159 條
    之1 至之4 之規定，而經當事人於審判程序同意作為證據，
    法院審酌該言詞陳述或書面陳述作成時之情況，認為適當者
    ，亦得為證據。又當事人、代理人或辯護人於法院調查證據
    時，知有第159 條第1 項不得為證據之情形，而未於言詞辯
    論終結前聲明異議者，視為有前項之同意，同法第159 條之
    5 第2 項亦定有明文。經查，本判決所引用各項證據資料（
    詳後引證據）之證據能力，檢察官、被告及辯護人就本判決
    所引用各項證據均表示不爭執其證據能力（見本院卷98年12
    月22日審判筆錄），而未於言詞辯論終結前聲明異議，本院
    認前開證據資料作成時之情況，並無任何違法取證之不適當
    情形，以之作為證據使用係屬適當，自得採為認定事實之證
    據，合先敘明。
  (二)供述證據：
  1.證人甲○○於警詢、偵查中之證述：證明如附表編號1 所示
    遭被告等人持槍強盜之事實。（見98年偵字第2805號卷第18
    ～20頁、第175 ～178 頁）
  2.證人張禮烘於警詢、偵查中之證述：證明於98年5 月11日接
    獲吳清華電話，隨後乘坐計程車至苗栗縣頭屋鄉明德村之皇
    家高爾夫球場搭載吳清華返回苗栗縣苗栗市市區，隨後吳清
    華並於苗栗縣苗栗市之豪鑽遊藝場前下車之事實。（見98年
    偵字第2805號卷第36～41頁、第151 ～153 頁）
  3.證人即同案被告吳清華於偵查、審理中之供述：證明本件被
    告丙○○被訴事實全部。（見98年偵字第2805號卷第151 ～
    153 頁、98年他字第426 號卷第109 ～111 頁、98年訴字第
    518 號卷第38～46頁、第108 ～127 頁）
  4.證人即同案被告黃順龍於偵查、審理中之供述：證明本件被
    告丙○○被訴之事實全部。（見98年偵字第2805號卷第135
    ～138 頁、第175 ～178 頁、98年訴字第518 號卷第38～46
    頁、第108 ～127 頁）
  (三)非供述證據：
  1.順基舊貨行現場監視錄影系統翻拍畫面照片6 張：證明被告
    至順基舊貨行強盜財物之事實。（見98年偵字第2805號卷第
    71、72、80頁）
  (四)綜上證據，核與被告丙○○自白（見98年訴緝字第20號卷98
    年12月17日準備程序筆錄、98年12月22日審判筆錄）之事實
    相符，應堪採信。本案事證明確，被告丙○○與同案被告吳
    清華、黃順龍所犯如附表編號1 所示之結夥攜帶兇器強盜之
    行為，洵堪認定，應予依法論罪科刑。
二、論罪科刑之理由：
  (一)罪名：
  1.被告丙○○與同案被告吳清華、黃順龍共3 人，於附表編號
    1 所示時間、地點，威嚇被害人並至使被害人甲○○不能抗
    拒而強盜其財物之行為，係構成結夥三人強盜罪。
  2.又被告等所持以強盜之玩具手槍雖非真槍，然其外觀上既與
    真槍相似而難以分辨，自已足使人誤信為真槍而產生畏懼，
    且如持之敲打人體，亦足以造成相當之傷害，是客觀上足認
    屬於兇器，故被告等持之強盜之行為，係構成攜帶兇器強盜
    罪。
  3.綜上所述，核被告丙○○如附表編號1 所為，係犯刑法第33
    0 條第1 項、第321 條第1 項第4 、3 款之結夥三人攜帶兇
    器強盜罪。
  (二)被告丙○○為本件犯行時，與同案被告吳清華、黃順龍間具
    有犯意聯絡與行為分擔，應依共同正犯論處。
  (三)累犯之刑之加重事由：
    被告丙○○有事實欄前科資料項所示之前科資料，其於受有
    期徒刑之執行完畢後，5 年內故意再犯有期徒刑以上之罪，
    為累犯，應依刑法第47條第1 項規定，加重其刑。
  (四)爰審酌被告丙○○有事實欄前科資料項所示之前科紀錄，素
    行不佳，詎其仍不思改過再犯本案，足見其自制力甚低，而
    屢違犯刑罰，又其不思以正當途徑賺取所需，卻以結夥攜帶
    兇器強盜之方式，意圖牟取他人財物，是見其手段甚劣，惡
    性重大，復斟酌其所犯加重強盜罪係屬最輕本刑7 年以上之
    重罪，其行為不僅造成被害人之畏懼及財產損失，更嚴重危
    害社會治安，而應嚴懲重罰；惟衡酌其於犯後於本案審理中
    就所犯之罪自白犯行，節省有限司法資源，犯後態度尚稱良
    好，並參酌其生活狀況、智識程度、犯罪動機、目的、犯罪
    之手段及檢察官請求之量處有期徒刑8 年等一切情狀，爰量
    處如主文所示之刑，以示懲儆。
  (五)沒收：
    查屬本件同案被告黃順龍所有並用以與被告丙○○等人共同
    犯本罪之玩具手槍1 支，雖本於共同正犯責任共通之原則，
    應於被告丙○○項下沒收，然因未據扣案且經黃順龍表示業
    已丟棄（台灣苗栗地方法院檢察署98年度毒偵字第826 號第
    11頁），為免將來執行困難，爰不予宣告沒收，附此敘明。
三、適用法律依據：
  (一)刑事訴訟法第299 條第1 項。
  (二)刑法第28條、第330 條第1 項、第321 條第1 項第3 、4 款
    、第47條。
  (三)刑法施行法第1 條之1 。
本案經檢察官洪清秀到庭執行職務
中    華    民    國    99    年    1     月    19    日
                  刑事第二庭  審判長法  官  楊清益
                                    法  官  魏宏安
                                    法  官  林靜雯
以上正本證明與原本無異。
如不服本判決應於收受判決後10日內向本院提出上訴書狀，並應
應敘述具體理由。其未敘述上訴理由者，應於上訴期間屆滿後20
日內向本院補提理由書( 均須按他造當事人之人數附繕本) 「切
勿逕送上級法院」。告訴人或被害人如對本判決不服者，應具備
理由請求檢察官上訴，其上訴期間之計算係以檢察官收受判決正
本之日期為準。
                                    書記官  劉千瑄
中    華    民    國    99    年    1     月    19    日
附表：罪論科刑表
┌─┬───┬───┬────┬─┬────────────────┬───┬────┬──────────────┐
│編│行為人│時間  │犯意    │被│        犯  罪  事  實          │犯罪所│認定事實│           罪          刑   │
│號│      ├───┼────┤害│                                │得財物│之證據  ├────┬────┬────┤
│  │      │地點  │乘載工具│人│                                │      │        │罪名    │宣告刑  │宣告沒收│
│  │      │      │        │  │                                │      │        │        │        │物      │
│  │      │      │        │  │                                │      │        │        │        │        │
├─┼───┼───┼────┼─┼────────────────┼───┼────┼────┼────┼────┤
│1 │吳清華│98年5 │基於結夥│邱│吳清華、黃順龍、丙○○均意圖為自│腰包1 │供述證據│犯刑法第│處有期徒│無（共犯│
│  │黃順龍│月11日│三人攜帶│木│己不法之所有，而基於強盜之犯意聯│只（業│及非供述│330條第1│刑7年6月│黃順龍所│
│  │丙○○│7時15 │兇器強盜│火│絡，結夥三人於左列時間，由吳清華│已丟棄│證據欄所│項、第  │        │有而用以│
│  │（吳清│分許  │之犯意聯│  │駕駛左揭自小客車搭載黃順龍、謝標│）、現│示全部證│321條第1│        │犯本案所│
│  │華、黃│      │絡      │  │炳至左列地點後，由吳清華待於車上│金約  │據、被告│項第4、3│        │用之玩具│
│  │順龍部├───┼────┤  │接應，而由黃順龍頭戴深灰色全罩式│70000 │之自白  │款之結夥│        │手槍1支 │
│  │份業經│址位於│由吳清華│  │安全帽（業已丟棄）、丙○○則頭戴│元    │        │三人攜帶│        │，因未據│
│  │本院以│苗栗縣│駕駛車牌│  │墨綠色全罩式安全帽（業已發還被害│      │        │兇器強盜│        │扣案，為│
│  │98年訴│公館鄉│號碼8E－│  │人黃文龍）遮掩容貌，黃順龍並持客│      │        │罪      │        │免將來執│
│  │字第  │五谷村│3219號自│  │觀上足起使人以為可供作兇器使用之│      │        │        │        │行困難，│
│  │518號 │6鄰154│小客車（│  │玩具手槍1 支（未扣案）下車，後黃│      │        │        │        │爰不予宣│
│  │審結）│號之「│前方懸掛│  │順龍與丙○○一起進入順基舊貨行內│      │        │        │        │告沒收）│
│  │      │順基舊│8E－3219│  │，由黃順龍持上揭玩具手槍對準邱木│      │        │        │        │        │
│  │      │貨行」│號車牌，│  │火之胸口，丙○○則出言要求甲○○│      │        │        │        │        │
│  │      │      │後方懸掛│  │交付其背於身上之腰包，至使甲○○│      │        │        │        │        │
│  │      │      │LT－8169│  │不能抗拒，而將腰包（內含新台幣約│      │        │        │        │        │
│  │      │      │號車牌）│  │70000 元）交付予丙○○，得手後二│      │        │        │        │        │
│  │      │      │搭載黃順│  │人隨即上車由吳清華駕車逃逸，待車│      │        │        │        │        │
│  │      │      │龍、謝標│  │行至苗栗縣頭屋鄉頭屋加油站時，吳│      │        │        │        │        │
│  │      │      │炳      │  │清華先停車讓黃順龍、丙○○二人下│      │        │        │        │        │
│  │      │      │        │  │車，再自行將該車開至苗栗縣頭屋鄉│      │        │        │        │        │
│  │      │      │        │  │明德村皇家高爾夫球場北側300公尺 │      │        │        │        │        │
│  │      │      │        │  │之產業道路上丟棄，並將該車懸掛之│      │        │        │        │        │
│  │      │      │        │  │車牌2面卸下並丟棄至水庫中，後旋 │      │        │        │        │        │
│  │      │      │        │  │以電話連絡不知情之張禮烘，由張禮│      │        │        │        │        │
│  │      │      │        │  │烘乘坐計程車至苗栗縣頭屋鄉明德村│      │        │        │        │        │
│  │      │      │        │  │之皇家高爾夫球場附近搭載吳清華返│      │        │        │        │        │
│  │      │      │        │  │回苗栗縣苗栗市「豪鑽遊藝場」，吳│      │        │        │        │        │
│  │      │      │        │  │清華於該處下車後，旋與同案被告黃│      │        │        │        │        │
│  │      │      │        │  │順龍、丙○○碰面，將強盜所得約  │      │        │        │        │        │
│  │      │      │        │  │70000元朋分花用殆盡。嗣經警循線 │      │        │        │        │        │
│  │      │      │        │  │查悉上情，由台灣苗栗地方法院檢察│      │        │        │        │        │
│  │      │      │        │  │署簽發拘票，於98年5月13 拘獲吳清│      │        │        │        │        │
│  │      │      │        │  │華，查知上情。                  │      │        │        │        │        │
└─┴───┴───┴────┴─┴────────────────┴───┴────┴────┴────┴────┘
附錄本判決論罪科刑法條全文：
中華民國刑法第330 條第1 項：
犯強盜罪而有第321 條第1 項各款情形之一者，處7 年以上有期
徒刑。
中華民國刑法第321 條第1 項第3 、4 款：
犯竊盜罪而有左列情形之一者，處6 月以上5 年以下有期徒刑：
三、攜帶兇器而犯之者。
四、結夥三人以上而犯之者。

司法院資訊處製作；財團法人民間司法改革基金會備份。
